臺灣高雄地方法院刑事判決　　　　　　　 96年度訴字第405號
公　訴　人　臺灣高雄地方法院檢察署檢察官
被　　　告　乙○○
　　　　　　　　　　（另案於台灣高雄第二監獄執行中）
指定辯護人　本院公設辯護人　丙○○
上列被告因毒品危害防制條例案件，經檢察官提起公訴（95年度
偵字第31044號），本院判決如下：
    主  文
乙○○意圖販賣而持有第一級毒品，處有期徒刑拾年貳月。扣案
附表編號1 至8 所示第一級毒品海洛因捌包（合計空包裝重捌點
肆柒公克，合計淨重壹佰伍拾柒點壹伍公克）均沒收銷燬之，附
表編號11所示夾鍊袋均沒收。
    事  實
一、乙○○有施用毒品習慣，明知海洛因係毒品危害防制條例第
    2 條第2 項第1 款所列之第一級毒品，竟於民國94年7 月26
    日下午某時許，在屏東縣恆春鎮某處，以新台幣（下同）40
    萬元之代價，向真實姓名年籍不詳綽號「麵線」之成年男子
    購得附表編號1 至8 所示第一級毒品海洛因（合計淨重157.
    15公克、空包裝重8.47公克，純度88.78 ﹪、純質淨重139.
    52公克）準備供己日後分裝施用，嗣因乙○○經濟來源不穩
    定，恐其所購上揭毒品用罄後，將無資力可再購得毒品施用
    ，又其所購上揭毒品數量較以往向綽號「麵線」所購者為多
    ，在綽號「麵線」於同日向其提及可將糖粉摻入海洛因以增
    加毒品重量，並出借附表編號9 、10所示工具，教導以該工
    具將海洛因混合糖粉再壓模用磅秤分裝之方法後，乙○○竟
    萌生營利販賣之意圖，欲以其所有附表編號11之空夾鍊袋將
    上揭購得之毒品海洛因分裝，意圖販賣而持有上揭毒品海洛
    因，伺機出售牟利。而乙○○於同日下午突有急事須前往桃
    園，因不放心將甫購得之上揭海洛因留置在常有人進出之自
    己住處（屏東縣鹽埔鄉○○路16號）內，遂將上揭毒品海洛
    因（附表編號1 至8 所示）及供分裝毒品所需器具（附表編
    號9 至11），持往其友人李正文位於屏東縣潮州鎮○○路86
    巷1 號之住處，委請李正文代為保管。李正文雖明知上述物
    品中含有海洛因毒品，仍同意替乙○○藏放而持有之（李正
    文所涉持有第一級毒品海洛因犯行部份業經台灣高等法院高
    雄分院以95年度上訴字第1371號判處有期徒刑2 年確定）。
    嗣於94年7 月27日下午3 時30分許，因李正文遭員警在屏東
    縣潮州鎮○○路322 號「茂榮骨科診所」前之停車場攔檢，
    且在員警徵得李正文之同意後，在其所駕駛之車號8956-MG
    自用小客車內搜索，當場查獲附表編號1 所示海洛因1 小包
    （毛重約0.26公克）。員警再依上開車內搜得之收據，查知
    李正文現居處所地址為屏東縣潮州鎮○○路86巷1 號，並經
    李正文同意後，在該處所內，扣得附表編號2 至8 所示海洛
    因及附表編號9 至11所示分裝海洛因器具，始因李正文遭臺
    灣屏東地方法院檢察署檢察官以94年度偵字第3649號起訴涉
    嫌販賣第一級毒品罪，而於台灣高等法院高雄分院95年度上
    訴字第1371號案件審理中供出附表所示之物係乙○○所寄放
    ，而查知上情。
二、案經台灣高等法院高雄分院檢察署檢察官自動檢舉後發交臺
    灣高雄地方法院檢察署檢察官偵查起訴。
    理  由
壹、程序方面
    按被告以外之人於審判外之陳述，雖不符前四條之規定，而
    經當事人於審判程序同意作為證據，法院審酌該言詞陳述或
    書面陳述作成時之情況，認為適當者，亦得為證據。當事人
    、代理人或辯護人於法院調查證據時，知有第159 條第1 項
    不得為證據之情形，而未於言詞辯論終結前聲明異議，視為
    有前項之同意，刑事訴訟法第159 條之5 定有明文。查本件
    被告、辯護人、檢察官均對本院所提示證人李正文、陳明勝
    於另案以被告身分向法官所為陳述（見台灣高等法院高雄分
    院95年度上訴字第1371號卷第12頁背面）、扣案附表所示之
    物、法務部調查局94年10月7 日調科壹字第24000385000 號
    鑑定通知書、高雄市政府警察局刑警大隊搜索扣押筆錄、扣
    押物品目錄表等證據，在本院準備程序、審判程序表示同意
    作為本案證據（見本院卷第33、45、46頁），是本院審酌該
    言詞陳述或書面陳述作成時之情況，認為適當，自得採為證
    據，先行敘明。
貳、實體方面
一、上揭犯罪事實業據被告於本院審理時坦承不諱，核與被告以
    證人身份於另案證述：伊有將毒品、千斤頂、磅秤等物，寄
    放於李正文那裡等語（見台灣高等法院高雄分院95年度上訴
    字第1371號卷第6 頁）相符，並據證人陳明勝於另案證述：
    伊於94年7 月26日去李正文住處時，剛好有看到乙○○也去
    找李正文，確有見到乙○○將毒品、千斤頂等物寄放在李正
    文住處等語（見台灣高等法院高雄分院95年度上訴字第1371
    號卷第16頁、第16頁背面）可按，且有被告乙○○委請友人
    李正文代為保管之附表編號9 至11所示分裝毒品器具扣案可
    證；而被告乙○○委請友人李正文代為保管之附表編號1 至
    8 所示白色粉末，經送鑑定結果，均含第一級毒品海洛因成
    分，合計淨重157.15公克、空包裝重8.47公克，純度88.78
    ﹪、純質淨重139.52公克，有法務部調查局94年10月7 日調
    科壹字第24000385000 號鑑定通知書1 紙附卷可稽（見本院
    卷第35頁），足認被告自白與事實相符。本案事證明確，被
    告意圖販賣而持有第一級毒品海洛因之犯行，應堪認定。
二、按海洛因為毒品危害防制條例第2 條第2 項第1 款所稱之第
    一級毒品。核被告所為，係犯同條例第5 條第1 項之意圖販
    賣而持有第一級毒品罪。其原欲供己施用而持有第一級毒品
    海洛因的低度行為，為嗣意圖販賣而持有的高度行為吸收，
    不另論罪。爰審酌被告意圖販賣而持有附表編號1 至8 所示
    之第一級毒品海洛因，含包裝竟達157.15公克之多，對他人
    健康及社會治安所生潛在之危害匪淺，不容輕忽，惟念其犯
    後坦承犯行，態度良好，且未賣出上揭毒品，尚未對社會造
    成實害等一切情狀，酌情量處如主文所示之刑。至辯護人以
    意圖販賣而持有第一級毒品罪係最輕本刑10年以上之罪，被
    告仍願坦承犯行，顯見被告知所悔悟，實是法重情輕，請求
    依刑法第59條減刑云云。然按「刑法第59條之酌量減輕其刑
    ，必於犯罪之情狀，在客觀上足以引起一般同情，認為即予
    宣告法定低度刑期，猶嫌過重者，始有其適用」（最高法院
    51 年 臺上字第899 號判例要旨參照），查本件被告意圖販
    賣而持有附表編號1 至8 所示第一級毒品海洛因之數量，已
    達15 4公克之多，對社會治安及他人健康已構成嚴重性危險
    ，且據被告自承：伊怕自己將來沒錢再買毒品，遂起意販賣
    等語（見本院卷第50頁），足認被告不思以正當手段賺取金
    錢，確有營利意圖無疑，是依上揭說明，被告上揭所為之犯
    行，客觀上並無足以引起一般同情，認為即予宣告法定低度
    刑期，猶嫌過重者之情狀，故辯護人請求依刑法第59條規定
    再予酌減刑期，並無理由。
三、扣案附表編號1 至8 所示第一級毒品海洛因8包 （合計淨重
    157. 15 公克、空包裝重8.47公克，純度88.78 ﹪、純質淨
    重139. 52 公克），業如前述屬第一級毒品，應依毒品危害
    防制條例第18條第?項前段，宣告沒收消燬之（至該毒品包
    裝，因包覆前揭毒品，其上顯留有該毒品之殘渣，衡情自難
    與之剝離，當應整體視之為毒品，連同該包裝併予宣告沒收
    消燬之，至鑑驗耗用之第一級毒品海洛因既已滅失，自無庸
    宣告沒收消燬）。另扣案附表編號11所示夾鍊袋11包，則係
    被告所有，供分裝毒品伺機出售牟利所用之物，業據被告供
    明在卷（見台灣高雄地方法院檢察署95年度他字第8879號卷
    第21頁），則該夾鍊袋既係被告犯意圖販賣而持有第一級毒
    品海洛因罪所用之物，自應依毒品危害防制條例第??條第
    1 項予以沒收。至附表編號9 、10所示之工具，固據被告供
    稱係其分裝毒品伺機出售牟利所用之物（台灣高等法院高雄
    分院95年度上訴字第1371號卷第6 頁、台灣高雄地方法院檢
    察署95年度他字第8879號卷第21頁），然按「毒品危害防制
    條例第19條第1 項規定之沒收，固為刑法之特別規定，採義
    務沒收主義，但上開法條既無『不問屬於犯人與否，沒收之
    』之規定，仍應以該物品屬於犯人所有者為限，始應予以沒
    收」（最高法院90年度台上字第626 、3 224 號、91年度台
    上字第60 8號、92年度台上字第4014、4391號、93年度台上
    字第1218號判決參照）。經查：被告供稱：附表編號9 、10
    所示之物係綽號「麵線」者所出借等語（台灣高等法院高雄
    分院95年度上訴字第1371號卷第6 頁、台灣高雄地方法院檢
    察署95年度他字第8879號卷第21頁），復無其他證據證明係
    被告所有之物，故本院不予宣告沒收。
據上論斷，應依刑事訴訟法第299 條第1 項前段、毒品危害防制
條例第5 條第1 項、第18條第1 項前段、第19條第1 項，判決如
主文。
本案經檢察官甲○○到庭執行職務。
中　　華　　民　　國　　96　　年　　3 　　月　　21　　日
                  刑事第三庭  審判長法　官  田平安
                                    法  官  錢衍蓁
                                    法  官  郭瓊徽
以上正本證明與原本無異。
如不服本判決，應於收受送達後10日內向本院提出上訴書狀。
中　　華　　民　　國　　96　　年　　3 　　月　　22　　日
 　　　　　　　　　　　　　　       書記官  陳瓊芳
附錄
毒品危害防制條例第5條第1 項
 意圖販賣而持有第一級毒品者，處無期徒刑或10年以上有期徒刑
 ，得併科新臺幣 7 百萬元以下罰金。
附表
┌──┬─────────┬─────────────────┐
│編號│扣 押 物 品 項 目 │備                   註           │
├──┼─────────┼─────────────────┤
│1   │海洛因白色粉末1包 │左揭白粉8 包，經送檢驗結果，均含第│
│    │（毛重0.26公克）  │一級毒品海洛因成分，合計淨重157.15│
├──┼─────────┤公克、空包裝重8.47公克，純度88.78 │
│2   │海洛因白色粉末1包 │﹪、純質淨重139.52公克，有法務部調│
│    │（毛重105 公克）  │查局94年10月7日調科壹字第240003850│
├──┼─────────┤00號鑑定通知書1 紙附卷可稽（見本院│
│3   │海洛因白色粉末1包 │卷第35頁）                        │
│    │（毛重7.9公克）   │                                  │
├──┼─────────┤                                  │
│4   │海洛因白色粉末1包 │                                  │
│    │（毛重14.34公克） │                                  │
├──┼─────────┤                                  │
│5   │海洛因白色粉末1包 │                                  │
│    │（毛重2.98公克）  │                                  │
├──┼─────────┤                                  │
│6   │海洛因白色粉末1包 │                                  │
│    │（毛重33.52公克） │                                  │
├──┼─────────┤                                  │
│7   │海洛因白色粉末1包 │                                  │
│    │（毛重0.3 公克）  │                                  │
├──┼─────────┤                                  │
│8   │海洛因白色粉末1包 │                                  │
│    │（毛重0.26公克）  │                                  │
├──┼─────────┼─────────────────┤
│9   │磅秤1 台          │據被告供稱：伊於前揭時地，向恆春綽│
├──┼─────────┤號「麵線」者買毒品，因為這次向「麵│
│10  │千斤頂1 組        │線」拿的毒品量較多，「麵線」問伊會│
│    │                  │不會摻糖，伊答稱不會，「麵線」就教│
│    │                  │伊怎麼摻糖，並把左揭工具借給伊，用│
│    │                  │以將海洛因混合糖後壓模用磅秤分裝等│
│    │                  │語（見台灣高等法院高雄分院95年度上│
│    │                  │訴字第1371號卷第6 頁、台灣高雄地方│
│    │                  │法院檢察署95年度他字第8879號卷第21│
│    │                  │頁）                              │
├──┼─────────┼─────────────────┤
│11  │夾鍊袋11包        │據被告供稱：左揭夾鍊袋是要分裝盛小│
│    │                  │包海洛因所用等語（見台灣高雄地方法│
│    │                  │院檢察署95年度他字第8879號卷第21頁│
│    │                  │）                                │
└──┴─────────┴─────────────────┘
